【裁判字號】    97,聲再,353
【裁判日期】    980330
【裁判案由】    詐欺
【裁判全文】
臺灣高等法院刑事裁定                 97年度聲再字第353號
再審聲請人
即受判決人  甲○○
上列聲請人因詐欺案件，對於本院97年度上更二字第215號，中
華民國97年9月10日第二審確定判決（臺灣板橋地方法院91年度
訴字第1780號，起訴案號：臺灣板橋地方法院檢察署91年度偵字
第9253號），聲請再審，本院裁定如下：
    主  文
再審及停止刑罰執行之聲請均駁回。
    理  由
一、按刑事訴訟法第420條第1項第6款所謂「發見確實之新證據
    」，係指該證據於事實審法院判決前已經存在，為法院、
    當事人所不知，不及調查斟酌，至其後始行發見，且就證據
    本身形式上觀察，固不以絕對不須經過調查程序為條件，但
    必須顯然可認為足以動搖原有罪確定判決，而為受判決人無
    罪、免訴、免刑或輕於原判決所認罪名之判決者為限。故受
    理聲請再審之最後事實審法院，應就聲請再審理由之所謂「
    新證據」，是否具備事實審判決前已經存在，為法院、當事
    人所不知，事後方行發見之「嶄新性」及顯然可認足以動搖
    原有罪確定判決，應為無罪、免訴、免刑或輕於原判決罪名
    之「顯然性」二要件，加以審查，為判斷應否准予開始再審
    之準據，最高法院93年度台抗字第98號裁定意旨足資參照。
    又所謂「確實之新證據」，係指其證據之本身在客觀上可認
    為真實，勿須經過調查，即足以動搖原判決，使受刑人得受
    有利之裁判者而言，若在客觀上就其之真實性為如何，尚欠
    明瞭，非經相當之調查，不能辨其真偽，即與確實新證據之
    「確實」含義不符，亦難據為聲請再審之理由，最高法院70
    年度台抗字第161號裁定意旨亦可供參照。再按刑事訴訟法
    第421條規定，不得上訴於第三審法院之案件，除前條規定
    外，其經第二審確定之有罪判決，如就足生影響於判決之重
    要證據漏未審酌者，亦得為受判決人之利益，聲請再審。所
    謂「足生影響於判決之重要證據漏未審酌」，係指當事人於
    第二審法院判決前，所提出之證物，足以影響、變更判決結
    果，而法院漏未審酌而言。如當事人所提出之證物，不足以
    影響判決結果，或第二審法院依調查之結果，本於論理法則
    、經驗法則，取捨證據後，認定事實者，則不包括之。
二、聲請再審意旨略以：聲請人即受判決人甲○○前因詐欺罪嫌
    ，經鈞院以97年度上更 (二)字第215號判決處有期徒刑4年
    確定在案。惟鈞院上述判決理由欄內，事實認定諸多違誤，
    重要證據漏未審酌，為此依刑事訴訟法第420條、421條之規
    定，具狀聲請再審及停止刑罰執行：(一)按犯罪事實應依證據
    認定之，無證據不得推定其犯罪事實，刑事訴訟法第154條
    定有明文。本判決以侯采杏所有銀行之取款憑條影本、銀行
    支出傳票影本等作為證明，表示自民國89年3月1日起至90年
    3 月21日，共計交付被告1,305萬元，然本判決未述明如何
    交付、證據何在？其重要證據漏未審酌，僅以取款憑條影本
    及支出傳票影本，即認定被告之罪行，須依證據認定之。被
    告提出侯采杏銀行存摺證明其確實投資大陸免洗餐具資金數
    額之證據（請參閱卷內證物），然判決卻未審酌，在判決文
    中隻字未提，（詳投資明表）侯采杏於投資委託書具明投資
    金額為600萬元，然實際只投資406萬元，在清償證明書，侯
    采杏堅持須填上1,300萬元數字，然以600萬元為準（詳投資
    委託書、清償證明書之記載），請參閱侯采杏上海銀行南京
    東分行第0000000000 0000號存摺即明瞭其投資金額，此重
    要之證據，本判決漏未審酌。侯采杏收取之利潤及資金共計
    6,455,500萬元，已超越其投資金額，請參閱卷內大眾銀行
    台北分行第0000000000 00號存摺之證物（詳侯采杏投資及
    收取利潤之明細表），侯采杏收取金錢較投資金額為多，被
    告以何為詐欺？能詐得何物？證據何在？只要侯采杏能提出
    被告詐欺其財物之證據，願受更嚴厲之法律制裁，懇請鈞院
    再次審理查明真相，以免造成民冤。(二)羅桂英、徐羅金妹，
    共同投資大陸事業之金額為950萬元，其中500萬元係匯入侯
    采杏上海銀行之帳戶內（詳上海銀行存摺），以方便與侯采
    杏資金共同應用，為了證明正當之投資及使其安心，被告將
    不動產坐落於桃園縣蘆竹鄉○○段00 00000號土地及建物南
    福街63號4樓之5房舍乙棟，設定抵押於羅桂英，倘若被告有
    意詐騙，何以須將不動產設定，（請參閱和解書第4條之記
    載）被告與羅桂英、徐羅金妹和解明定達成和解時即塗銷設
    定，以350萬元為和解金額，並先付100萬元，尚餘250萬元
    每月分期支付10萬元，以匯款及親自交付之方式為之，迄93
    年7月30日已將餘款付清，被告遵從雙方約定完成責任，已
    明白交代，亦無構成其損失，又何來詐騙其財物？被告所提
    出之證據，本判決隻字未提，漏未審酌，懇請再審查明。(三)
    被告與張滿香係共同經營小額貸款業務，非投資大陸事業，
    張滿香親自出具之委託書、合約書、收據等影本為證明（詳
    閱內該等證物），張滿香提出貸款資金為865萬元，除另收
    取利潤外，該資金已全數由張滿香收回，並簽具收據2紙，
    一為325萬元，另450萬元等，尚有以小額支付、並無簽具收
    據，證據可證明一切，張滿香所受之4張支票係違約向貸款
    人收取，非被告交付，該等支票並無被告背書簽名（詳閱合
    約書），另2張本票，係張滿香收回資金後要求被告簽具，
    然聲明不予兌現，張滿香簽具收據註明不予兌現（詳閱收據
    ），被告提出5張證據證明，本判決漏未審酌，懇請再審查
    明。(四)被告與侯采杏認識非於婚友社，係於台北市○○○路
    ○段186號樓下餐廳用餐認識。被告與侯采杏等係共同經營大
    陸免洗餐具之事業，侯采杏等都獲利非淺，資金亦均收回，
    並具有充分之證據可證明，何以被告卻遭受重刑之判決？甚
    為不明其因，被告提出多項之證據漏未審酌，懇請鈞院詳查
    證據，勿使被告含冤莫白。(五)按刑法第339條之詐欺罪，係
    以意圖為自己或第三人不法之所有，以詐術使人將本人或第
    三人之物交付者，為其構成犯罪之要件，原審所認定之事實
    與被告所提出之證據資料不相符合，應於審判期日調查之證
    據而未予調查之違背法令，原審亦未認定記載告訴人等如何
    交付財物，而被告又如何詐得其財物，對於本案內一切證據
    ，均應調查明瞭，作為判斷事實之基礎，被告所提出之事證
    係對被告有利之證據，理應查明，原審怠於調查，亦未說明
    不採納之理由，顯有違法判決之事，原審論據均聽信告訴人
    陳述，無視被告所提之事證，原審認知有誤，明顯偏頗告訴
    人，將一切事證棄之未查。(七)本案業經最高法院先後二次發
    回更審，其發回之意旨已明確指明，原審未調查證據澄清，
    並有證據上理由矛盾之違法（詳證一，最高法院判決書影本
    ），刑事訴訟關係人民百姓之生命、身體、自由、名譽、財
    產等權利至鉅，對於被告有利及不利之情形，均應調查明確
    。刑事訴訟法明文規定，要證明被告犯罪，必須罪證明確，
    才有進而審酌一切情狀，量定刑罰可言，原審只憑告訴人之
    陳述，卻無任何證據，即認定被告之罪行，尚欠詳查明確事
    證，其判決近乎枉法裁判，為此懇請鈞院賜予再審詳查一切
    事證。(八)被告經營大陸事業失敗，然並無造成告訴人等之損
    失，被告承擔所有損失，把所有不動產均拍賣償還一切債款
    ，現今被告一無所有，做生意不是賺、就是賠，哪有穩賺之
    理？被告寧願負責，不使投資人虧損，更無所謂詐欺之嫌。
    (九)本案於97年8月27日上午9時30分進行審判程序庭，被告尚
    未做最後陳述，庭上即宣佈辯論終結，被告於隔日具狀聲請
    重開辯論，未予獲准，並遭判重刑，顯已違背法令（證二）
    ，為此狀請鈞院重開再審查明真相，以符法紀等語。
三、經查：
    (一)本件再審聲請意旨提出之侯采杏投資明細表1件、收取利
      潤明細表1件、和解書1件、張滿香委託書1件、收據3件
      等證物，已於原審及本院95上更 (一)第719號、97上更 (
      二)字第215號審理時提出，業據調取上開案卷核閱屬實（
      見原審卷第60、66、67頁；本院95年度上更 (一)卷第719
      號卷第37-41頁；本院97年度上更 (二)字第215號卷34至
      44 頁）。上開證物非屬於事實審法院判決前已經存在，
      為法院、當事人所不知，不及調查斟酌，至其後始行發見
      之證據自明，自與刑事訴訟法第420條第1項第6款規定之
      新證據不符，此部分聲請，於法不合。
    (二)本院97年97年上更 (二)第215號確定判決認定再審聲請人
      甲○○犯刑法第339條第1項連續詐欺罪，處有期徒刑4 年
      ，已依告訴人侯采杏、羅桂英、徐羅金妹、張滿香於偵查
      及本院審理時之證詞，侯采杏在玉山商業銀行、萬泰商業
      銀行、寶島商業銀行、大眾商業銀行之取款憑條影本8紙
      及華信商業銀行之支出傳票影本2紙，羅桂英在臺灣土地
      銀行、新竹國際商業銀行、郵局之匯款申請書影本4紙，
      甲○○簽收之收據、甲○○簽發之本票2紙、張滿香交付
      之支票、委託書、大眾商業銀行及華南商業銀行之存摺影
      本等件，及聲請人自承自告訴人等收受投資款項之情不諱
      ，敘明其依憑之證據及認定之理由。對於聲請人提出之「
      投資契約書」、「弘昌免洗餐具製造工廠」之工商營業執
      照等件，不足以認定其與侯采杏、羅桂英、徐羅金妹等人
      ，係投資聲請人在大陸之經營之免洗餐具事業，及張滿香
      係共同經營借貸業務，亦於判決詳予指駁。至聲請人於上
      開案件審理時，欲證明其前開答辯事項，一併提出之「侯
      彩杏投資金額明細表」、「和解書影本」、「委託書影本
      」及「合約書影本」、「收據影本」等證物，雖未據原確
      定判決逐一說明其不予採信之理由，惟觀之上述證件，除
      「投資金額明細表」外，餘均屬影本，其真實性，已屬可
      疑，且從文件內容形式上觀察，其中「投資金額明細表」
      未見任何署名，一望眼即知係被告片面製作；「和解書」
      內容，係聲請人與告訴人事後就本案債務糾葛事後所為清
      償方案，其擬定日期為91年10月21日，其內容亦無之字片
      語言載述告訴人羅桂英、徐羅金妹與被告間最初金錢授予
      關係之原委，殊難執為其二人係投資免洗餐具事業之證明
      ；至其上有聲請人與張滿香署名之「委託書」、「合約書
      」所載文字，一為投資、一為「共同經營借貸」，明顯扞
      格，且對於之投資事項、方法、分紅，借貸條件、利息計
      付方式，均付之闕如，又「收據」3紙僅有收受金額之記
      載，誠難認屬其與張香滿共同經營借貸之證明，是上開證
      物與徒託空言無異，均無從認定侯采杏、羅桂英、徐羅金
      妹等人，係投資被告在大陸之經營之免洗餐具事業，及張
      滿香係與伊共同經營借貸業務，其不足以動搖原確定判決
      認定之詐欺事實至明。原判決屏棄不採，雖未逐一敘明理
      由，僅屬行文簡略，要難指有「足以影響判決之重要證物
      漏未審酌」情事。聲請人所指與刑事訴訟法第421條所定
      「足生影響於判決之重要證據  漏未審酌」要件不合。
    (三)至聲請意旨所述：原確定判決辯論終結前，未予最後陳述
      乙節，核屬訴訟程序違背法令問題，應循非常上訴途徑救
      濟，非屬再審範疇，附此敘明。
    (四)綜上，本件再審及停止刑罰執行之聲請，均無理由，應予
      以駁回。
四、據上論斷，應依刑事訴訟法第434條第1項，裁定如主文。
中    華    民    國    98    年    3     月    30    日
                  刑事第二十二庭審判長法  官  何菁莪
                                      法  官  洪于智
                                      法  官  江振義
以上正本證明與原本無異。
如不服本裁定，應於收受送達後五日內向本院提出抗告狀。
                                      書記官  陳韋杉
中    華    民    國    98    年    3     月    30    日


司法院資訊處製作；財團法人民間司法改革基金會備份。
